【裁判字號】    95,選上訴,5
【裁判日期】    950630
【裁判案由】    選罷法等
【裁判全文】
臺灣高等法院花蓮分院刑事判決         95年度選上訴字第5號
上訴人即被告  辛○○
              壬○○
上列二人共同
選  任辯護人  謝政達律師
上訴人即被告  丁○○  男  民國28年9月4日生
              戊○○  男  民國36年3月10日生
              子○○  男  民國60年7月7日生
              丑○○  男  民國30年3月11日生
              寅○○  男  民國30年1月1日生
              己○○  女  民國47年11月15日生
              丙○○  女  民國41年1月30日生
              卯○○  男  民國25年12月8日生
              乙○○  女  民國29年11月28日生
上列上訴人即被告因選罷法等案件，不服臺灣花蓮地方法院94年
度選訴字第8號中華民國95年2月16日第一審判決（起訴案號：臺
灣花蓮地方法院檢察署94年度選偵字第20號），提起上訴，本院
判決如左：
    主  文
原判決關於壬○○、辛○○部分撤銷。
壬○○共同連續對於有投票權之人，交付賄賂，而約其投票權為
一定之行使，累犯，處有期徒刑陸月，併科罰金陸拾萬元。有期
徒刑如易科罰金，以佰元即新台幣玖佰元折算壹日；罰金如易
服勞役，罰金總額與六個月之日數比例折算。褫奪公權參年。扣
案之紅色方桌共肆拾伍張沒收。
辛○○共同連續對於有投票權之人，交付賄賂，而約其投票權為
一定之行使，處有期徒刑伍月，併科罰金伍拾萬元。有期徒刑如
易科罰金，以佰元即新台幣玖佰元折算壹日；罰金如易服勞役
，以罰金總額與六個月之日數比例折算，褫奪公權參年。扣案之
紅色方桌共肆拾伍張沒收。
丁○○、戊○○、子○○、丑○○、寅○○、己○○、丙○○、
卯○○、乙○○之上訴駁回。
丁○○、戊○○、子○○、丑○○、寅○○、己○○、丙○○、
卯○○、乙○○均緩刑貳年。
    事實及理由
壹、原判決撤銷部分（即被告辛○○、壬○○部分）：
  一本案經本院審理結果，認第一審判決依投票行賄罪對被告辛○○、壬○○論罪，並無不當，茲引用一審判決所記載之證
    據及理由（除量刑部分外）。
  二被告上訴及辯護意旨略以：被告辛○○、壬○○贈送其餘被
    告之方桌均印有「宴席包辦辛○○」字樣，客觀上難認係行
    使投票權之對價。且玉里地區之外燴業者，亦有贈送類似宣
    傳方桌之習慣，原審認定被告係以贈送方桌行賄，有違常理
    。另原判決所引用之通訊監察譯文非關串供，被告辛○○、
    壬○○贈送方桌之時間距選舉僅3、4個月，訂製之數量僅有
    70個，至案發時為止，僅送出10張方桌，不符選舉之常情。
    且被告辛○○、壬○○贈送方桌的對象尚包括不具有選舉權
    之漢人或住在選區外之人在內，足見贈送方桌實係以宣傳外
    燴為目的等語。
  三查：
    (一)被告辛○○、壬○○於選舉將近之際，購買大量方桌贈送
      有投票權之原住民，雖其所贈送之方桌上印有「宴席包辦
      辛○○」之字樣，而兼具為自己外燴生意宣傳之作用，但
      仍無礙其為具有實用性及一定財產價值之性質，依一般通
      常觀念，以此物品贈送他人，顯然足以使人因心存感激而
      影響其投票意向，原審依據被告辛○○、壬○○於接近選
      舉期間贈送方桌予有投票權特定人事實，及原審共同被告
      癸○○之證詞，參照丁○○等共同被告先後不一或刻意掩
      飾贈送方桌時間之供述及檢警追查本案時被告間相互串證
      之間接事證，認定被告有行賄及受賄之事實，經核於經驗
      法則及論理法則並無違背。
    (二)被告及辯護意旨所指玉里地區其他外燴業者亦有贈送他人
      方桌之習慣、被告贈送方桌之對象並非侷限於有選舉權之
      原住民等情，即便屬實，亦於本案之判斷不生影響。辯護
      意旨聲請傳訊證人黃子堯、莊武士證明上開事實，核無必
      要。
    (三)又賄選之方式常因選舉競爭激烈之程度、地區文化及選民
      之喜好而有不同，而本次選舉之競爭極為激烈，各候選人
      間之得票數相差無幾，被告辛○○係以15票之差落選，係
      被告辛○○於本院準備程序中所自承（見本院卷第99頁）
      ，故被告辛○○、壬○○購買數量70張之方桌，於接近選
      舉期間選擇性地逐次發送給特定之選民，於常情並不違背
      。而扣案方桌被搜索查獲時（94年10月13日），距選舉日
      尚有一個多月，方桌尚未全部送出，乃屬當然，辯護意旨
      以此為辯，亦不足取。
    (四)又依被告等所不爭執之通訊監察譯文內容觀之（見原審判
      決理由欄之記載），各被告間顯然在對檢警訊問時如何應
      答在進行勾串，如果被告辛○○、壬○○所贈送之方桌果
      真與該次選舉無涉，各共同被告據實陳述即可予以澄清，
      何須彼此互相商量如何應答？何須砌詞掩飾贈送方桌之真
      正時間？何須提醒他人將方桌移走？辯護意旨所指上開通
      訊監察譯文內容無關串證一節，亦顯不足取。
    (五)另本院依被告之聲請，傳訊證人甲○○及癸○○到庭接受
      交互詰問結果，渠等之證詞均不能證明癸○○於原審不利
      於被告之證詞係在競選對手之指使所為。又證人即共同被
      告卯○○已經於原審交互詰問中陳述明確，辯護意旨再聲
      請傳訊作證，亦顯無必要。
  四原審對被告辛○○、壬○○論罪科刑，雖無違誤，上訴意旨
    所為各項辯解亦均不足取，惟被告辛○○、壬○○贈送方桌
    之賄選行為，兼具為自己外燴生意廣告宣傳之作用在內，其
    情節較諸一般以金錢直接賄選行為，惡性相對較輕，原審對
    被告辛○○、壬○○分別量處有期徒刑11月及10月，稍嫌過
    重。本院審酌上情，認以分別量處有期徒刑6月及5月，並各
    併科罰金新台幣60萬元及50萬元較為適當，爰撤銷改判如主
    文所示。
貳、上訴駁回部分（即其他被告部分）：
  一本案經本院審理結果，認第一審判決依刑法第143條第1項之
    投票受賄罪對被告丁○○、戊○○、子○○、丑○○、寅○○、己○○、丙○○、卯○○、乙○○論罪科刑，並諭知易
    科罰金之折算標準，認事用法及量刑，均無不當，應予維持
    ，並引用一審判決書記載之事實、理由及證據（如附件）。
  二上訴意旨雖執陳詞否認犯罪，核無足取，渠等之上訴均應予
    以駁回。
  三查被告丁○○、戊○○、子○○、丑○○、寅○○、己○○
    、丙○○、卯○○、乙○○均係純樸之原住民，均未曾受有
    期徒刑以上之宣告（寅○○雖曾受有期徒刑之宣告，但其宣
    告刑已因緩刑期間未經撤銷而失其效力），渠等於接近選舉
    之期間，收受被告辛○○、壬○○所贈送之方桌，依上述壹
    、四相同之理由，其惡性較諸一般賄選案件相對較輕，經此
    刑之宣告後，應知警惕而無再犯之虞，本院因認暫不執行其
    刑為當，予以宣告緩刑，用啟自新。
  四被告丁○○、戊○○、子○○、丑○○、寅○○、己○○、
    丙○○、乙○○經合法傳喚，無正當理由不到庭，爰不待其
    陳述逕行判決。
據上論斷，應依刑事訴訟法第371條、第373條、第368條，第369
條第1項、第364條、第299條第1項前段，94年11月30日修正前公
職人員選舉罷免法第90條之1第1項、第5項、第98條第3項，刑法
第11條前段、第2條第1項但書、第28條、第56條、第143條第1項
、第2項前段、第47條、第41條第1項前段、第42條第 3項、第37
條第2項、第3項、第74條第1款，罰金罰鍰提高標準條例第1條前
段、第2條，判決如主文。
本案經檢察官庚○○到庭執行職務。
中    華    民    國    95    年    6     月    30    日
                        審判長法  官  何方興
                              法  官  林德盛
                              法  官  王紋瑩
以上正本證明與原本無異。
本件被告辛○○、壬○○部分如不服本判決，應於判決送達後10
日內向本院提出上訴狀。其未敘述理由者，並應於提出上訴狀後
10 日內向本院補提理由狀 (須附繕本)。
                              書記官  鄧瑞雲
中    華    民    國    95    年    6     月    30    日
附錄本判決論罪之法律條文：
94年11月30日修正前公職人員選舉罷免法
第90條之1第1項、第5項：
對於有投票權之人，行求期約或交付賄賂或其他不正利益，而約
其不行使投票權或為一定之行使者，處 5年以下有期徒刑，得併
科新臺幣40萬元以上400萬元以下罰金。
犯第一項或第二項之罪，在偵查中自白者，減輕其刑；因而查獲
候選人為正犯或共犯者，減輕或免除其刑。
公職人員選舉罷免法第98條第3項：
犯本章之罪或刑法分則第六章之妨害投票罪，宣告有期徒刑以上
之刑者，並宣告褫奪公權。
中華民國刑法第143條第1項、第2項前段：
有投票權之人，要求、期約或收受賄賂或其他不正當利益，而許
以不行使其投票權或為一定之行使者，處 3年以下有期徒刑，得
併科5000元以下罰金。
犯前項之罪者，所收受之賄賂沒收之。


司法院資訊處製作；財團法人民間司法改革基金會備份。
